臺灣臺南地方法院交通事件裁定　　　　 96年度交聲字第842號
移送機關　　交通部公路總局嘉義區監理所臺南監理站
異議人即　　甲○○
受處分人
上列受處分人因違反道路交通管理處罰條例案件，對於交通部公
路總局嘉義區監理所台南監理站民國96年9月10日所為之裁決處
分（處分案號：嘉監南字第裁74-S00000000號），聲明異議，本
院裁定如下：
    主  文
原處分撤銷。
甲○○不罰。
    理  由
一、原處分意旨略以：異議人即受處分人甲○○（下稱異議人）
    ，駕駛車牌號碼5K-6038自用一般小客貨車，於民國（下同
    ）96年5月12日17時10分許，沿台南市○○路○段622巷88弄
    ，由西向東方向行駛，剛好有劉信毅駕駛之車牌號碼OWR-10
    1號機車從前方右邊行駛而來，兩輛車輛互撞，致劉信毅受
    有胸部挫傷之傷害，卻未採取救護措施、未向警察機關報案
    而逃逸，經台南市警察局車禍處理小組員警 (以下稱舉發機
    關)以違反道路交通管理處罰條例第62條第4項予以製單舉發
    ，嗣原處分機關即交通部公路總局嘉義區監理所台南監理站
    ，以異議人違規事實明確，乃依道路交通管理處罰條例第62
    條第3項、第4項、第67條第3項等規定，裁處異議人罰鍰新
    台幣（下同）9, 000元並吊銷駕駛執照，1年內禁考，若異
    議人未於96年10月11日前繳納駕照，自96年10月11日逕行註
    銷駕照之處分等語。
二、本件聲明異議意旨略以：異議人駕駛上揭自用一般小客貨車
    ，於上揭時、地與劉信毅所駕駛之車牌號碼OWR-101號機車
    互撞，事發後異議人有停下車並搖下車窗問對方有沒有受傷
    ，要不要叫救護車，劉信毅搖手說不用，直到劉信毅把機車
    牽走，異議人才駕車離開，並不是肇事後就駕車逃逸等語。
三、按「汽車駕駛人駕駛汽車肇事致人受傷或死亡者，應即採取
    救護措施及依規定處置，並通知警察機關處理，不得任意移
    動肇事汽車及現場痕跡證據，違反者處新臺幣三千元以上九
    千元以下罰鍰。」、「前項駕駛人肇事致人受傷而逃逸者，
    吊銷其駕駛執照。」、「汽車駕駛人，曾依本條例其他各條
    規定吊銷駕駛執照者，一年內不得考領駕駛執照。」道路交
    通管理處罰條例第62條第3項前段、第4項、第67條第3項固
    分別定有明文。惟按法院受理交通事件，準用刑事訴訟法之
    規定，道路交通管理處罰條例第89條前段定有明文；次按刑
    事訴訟法第154條第2項、第301條第1項分別明定犯罪事實應
    依證據認定之，無證據不得認定犯罪事實，又不能證明被告
    犯罪者，法院應諭知無罪之判決，再認定不利於被告之事實
    ，須依積極證據，苟積極證據不足為不利於被告事實之認定
    時，即應為有利於被告之認定，更不必有何有利之證據，亦
    不得僅以被告之反證不成立，持為認定犯罪之論據（最高法
    院20年上字第474號判例參照）。易言之，法院於審理行為
    人是否有違反道路交通管理處罰條例案件，當踐行完畢調查
    證據之程序後，為事實之認定時，如就原處分機關所認定之
    行為人違規事實仍有合理之懷疑，而無法確信行為人確有該
    當於道路交通管理處罰條例各該處罰條文之構成要件事實時
    ，即應依刑事訴訟法上之「待證事實倘有懷疑，則從被告之
    利益作解釋」之證據法則，作對受處分人有利之認定。
四、經查：異議人於前揭時、地駕駛車輛與第三人劉信毅發生碰
    撞事故，致第三人劉信毅受有胸部疼痛之傷害，業有台南市
    警察局南市警交字第S00000000號舉發違反道路交通管理事
    件通知單1份在卷可稽，而異議人對前揭事實固不爭執，惟
    抗辯稱並無肇事逃逸之情事等語，並提出臺灣臺南地方法院
    察署檢察官96年6月21日96年度偵字第9029號不起訴處分書1
    份為憑，經本院依職權調閱前揭偵查卷宗得知，第三人劉信
    毅於前揭偵查案件調查時係到庭時陳稱：於車禍發生後，異
    議人曾搖下車窗詢問伊有無怎樣，且對過失傷害部分並不提
    出告訴等語（見該偵查卷宗第6頁），足認異議人於車禍發
    生後，確實曾詢問第三人劉信毅之傷勢，見第三人劉信毅傷
    勢並無大礙後始行離去，並非對第三人劉信毅受傷情形不予
    聞問，而有逃離不見蹤跡之行為，因此，自難認異議人有駕
    駛汽車肇事致人受傷，未採取救護措施，旋即逃逸之行為，
    因此，移送機關以道路交通管理處罰條例第62條第3項、第4
    項、第67條第3項等規定，裁處異議人罰鍰9,000元並吊銷駕
    駛執照，1年內不得禁考，若異議人未於96年10月11日前繳
    納駕照，自96年10月11日逕行註銷駕照之處分，自有未洽。
五、綜上所述，既無證據顯示異議人於前揭時、地與第三人劉信
    毅發生車禍事故，致第三人劉信毅受傷後有逃逸之違規事實
    ，本件即應對異議人為有利之認定，認其所為上開辯解屬實
    可採，原處分機關不察，遽對異議人為前開裁處，即難認為
    允當，從而，自應由本院將原處分撤銷，改諭知如主文第2
    項所示之處分，以資適法。
六、據上論結，應依道路交通案件處理辦法第20條前段，裁定如
    主文。
中　　華　　民　　國　　96　　年　　10　　月　　16　　日
　　　　　　　　　　　　　　　交通法庭法　官　陳淑勤
以上正本證明與原本無異。
如不服本裁定應於送達後5日內向本院提出抗告狀。
            　　　　　　　　　　　　　書記官　陳金堂
中　　華　　民　　國　　96　　年　　10　　月　　16　　日
